臺灣嘉義地方法院民事裁定
111年度他字第24號 
原      告  温福縣  

被      告  温福典  
            温家凱  
            溫安國  

            温添勝  
            温勝安  
            張石秋  
            朱劉素華
            林玉職  

            温朱阿花
上列當事人間請求分割共有物事件（本院109年度訴字第13號）
，本院依職權裁定確定訴訟費用額，裁定如下：
    主  文
兩造應向本院繳納之訴訟費用額確定為如附表一「應負擔之訴訟
費用」欄所示之金額，及自本裁定送達之翌日起至清償日止，按
週年利率百分之5計算之利息。
    理  由
一、按經准予訴訟救助者，於終局判決確定或訴訟不經裁判而終
    結後，第一審受訴法院應依職權以裁定確定訴訟費用額，向
    應負擔訴訟費用之當事人徵收之；其因訴訟救助暫免而應由
    受救助人負擔之訴訟費用，並得向具保證書人為強制執行。
    民事訴訟法第114條第1項定有明文。又法院依聲請以裁定確
    定之訴訟費用額，應於裁定送達翌日起，加給按法定利率計
    算之利息。復為民事訴訟法第91條第3項所明定。再者，民
    事訴訟法第91條第3項規定「法院依聲請以裁定確定之訴訟
    費用額，應於裁定送達翌日起，加給按法定利率計算之利息
    」，其立法理由旨在促使當事人早日自動償付其應賠償對造
    之訴訟費用，故在當事人無力支付訴訟費用時，雖由國庫暫
    時墊付，然法院依前揭民事訴訟法第114條第1項規定，依職
    權裁定確定訴訟費用額，同屬確定訴訟費用額之程序，亦應
    基於同一理由而類推適用同法第91條第3項規定加計法定遲
    延利息（臺灣高等法院暨所屬法院94年度法律座談會民事類
    提案34號問題二、三研討結果參照）。又法院於核定訴訟標
    的價額時，應以原告起訴請求法院裁判之聲明範圍為準；如
    原告起訴聲明已有一部撤回、變更、擴張或減縮等情形後，
    法院始為訴訟標的價額之核定者，即應祇以核定時尚繫屬於
    法院之原告請求判決範圍為準，據以計算訴訟標的之價額，
    徵收裁判費用（最高法院95年度台抗字第689號裁定意旨參
    照）。
二、經查，兩造間請求分割共有物事件，經本院以109年度訴字
    第13號（調解案號：108年度調字第154號）受理在案，原告
    並聲請訴訟救助，經本院以108年度救字第22號裁定准予訴
    訟救助在案，因而暫免繳納訴訟費用，嗣經本院判決訴訟費
    用由兩造按附表一「訴訟費用負擔比例」欄所示之比例負擔
    ，因而確定等情，此經本院依職權調取前揭卷宗核閱無誤。
    本件原告起訴時聲明請求分割附表二所示之土地（下稱系爭
    土地）及同段13之8、63之39地號土地等共有土地，嗣原告
    於訴訟進行中變更起訴聲明，亦即僅請求分割系爭土地，依
    前揭裁定意旨，應依變更後之聲明核定訴訟標的價額。又本
    件屬分割共有物涉訟事件，依民事訴訟法第77條之11之規定
    ，關於訴訟標的價額之核定，應以原告因分割所受利益之價
    額為準，即附表二「原告因分割所受利益之價額」欄所示合
    計新臺幣（下同）760,853元，故本件訴訟標的價額應核定
    為760,853元，應徵得第一審裁判費8,370元，爰依職權確定
    兩造各應向本院繳納之訴訟費用額及法定遲延利息如主文所
    示。至被告温家凱另行預納之訴訟費用部分則非屬訴訟救助
    墊付之費用，尚非本件依職權確定訴訟費用額之裁定範圍，
    附此敘明。
三、依民事訴訟法第114條第1項、第91條第3項，裁定如主文。
中　　華　　民　　國　　111 　年　　6 　　月　　28　　日
                          民一庭法　官　黃茂宏
以上正本係照原本作成。
如對本裁定抗告，須於裁定送達後10日之不變期間內，向本院提
出抗告狀，並繳納抗告費新臺幣1,000元。   
中　　華　　民　　國　　111 　年　　6 　　月　　28　　日
                                書記官　官佳慧
附表一（單位：元/新臺幣）　　　　　　　　　　　　　　　
編號 共有人 訴訟費用負擔比例 應負擔之訴訟費用 備註 1 温福縣 百分之22.2 1,859元  2 温福典 百分之11.1 929元 計算式：8,370×0.111＝929，小數點以下四捨五入 3 温家凱 百分之22.2 1,858元  計算式：8,370×0.222＝1,858，小數點以下四捨五入 4 溫安國 百分之11.1 929元 同溫福典 5 温添勝 百分之9 753元 計算式：8,370×0.09＝753，小數點以下四捨五入 6 温勝安 百分之0.2 17元 計算式：8,370×0.002＝17，小數點以下四捨五入 7 張石秋 百分之4.8 402元 計算式：8,370×0.048＝402，小數點以下四捨五入 8 朱劉素華 百分之5.2 435元 計算式：8,370×0.052＝435，小數點以下四捨五入 9 林玉職 百分之5.2 435元 同朱劉素華 10 温朱阿花 百分之9 753元 同温添勝 合        計   8,370元  

附表二（單位：元/新臺幣）
編號 土地 面積 公告土地現值 原告之應有部分 原告因分割所受利益之價額 1 嘉義縣○○鄉○○○○段0○00地號土地 實際面積3,229平方公尺（見民事卷二第57頁） 每平方公尺160元 9分之2 114,809元 （計算式：3,229×160×2/9＝114,809，小數點以下四捨五入） 2 嘉義縣○○鄉○○○○段00地號土地 611平方公尺（見民事卷一第385頁） 每平方公尺160元 9分之2 21,724元 （計算式：611×160×2/9＝21,724，小數點以下四捨五入） 3 嘉義縣○○鄉○○○○段00○0地號土地 7,459平方公尺（見民事卷一第389頁） 每平方公尺160元 9分之2 265,209元 （計算式：7,459×160×2/9＝265,209，小數點以下四捨五入）。 4 嘉義縣○○鄉○○○○段00地號土地 242平方公尺（見民事卷一第393頁） 每平方公尺160元 9分之2 8,604元 （計算式：242×160×2/9＝8,604，小數點以下四捨五入） 5 嘉義縣○○鄉○○○○段00○0地號土地 實際面積2,792平方公尺（見民事卷二第57頁） 每平方公尺160元 9分之2 99,271元 （計算式：2,792×160×2/9＝99,271，小數點以下四捨五入） 6 嘉義縣○○鄉○○○○段00○00地號土地 311平方公尺（見民事卷一第37頁） 每平方公尺160元 9分之2 11,058元 （計算式：311×160×2/9＝11,058，小數點以下四捨五入） 7 嘉義縣○○鄉○○○○段00○00地號土地 實際面積5,281平方公尺（見民事卷二第59頁） 每平方公尺160元 9分之2 187,769元 （計算式：5,281×160×2/9＝187,769，小數點以下四捨五入） 8 嘉義縣○○鄉○○○○段00○00地號土地 實際面積1,474平方公尺（見民事卷二第59頁） 每平方公尺160元 9分之2 52,409元 （計算式：1,474×160×2/9＝52,409，小數點以下四捨五入） 合            計     760,853元